【裁判字號】    97,易,1952
【裁判日期】    980202
【裁判案由】    詐欺
【裁判全文】
臺灣彰化地方法院刑事判決              97年度易字第1952號
公  訴  人  臺灣彰化地方法院檢察署檢察官
被      告  丙○○
上列被告因詐欺案件，經檢察官提起公訴（97年度偵字第6748號
）及移送併辦（97年度偵字第25380號），本院判決如下：
    主    文
丙○○無罪。
    理    由
一、公訴及併辦意旨略以：被告丙○○可預見其將金融機構帳戶
    存摺及提款卡等資料提供予他人使用後，他人將可能藉由蒐
    集所得之金融機構帳戶存摺、提款卡等資料，遂行其詐欺取
    財犯罪之目的，而其發生並不違背自己本意之情況下，竟基
    於幫助他人犯詐欺取財罪之不確定故意，於民國97年5月間
    某日，在臺北市○○路356號店內，將其所申辦萬泰商業銀
    行京華簡易型分行帳號000000000000號帳戶（下稱萬泰銀行
    帳戶）、兆豐國際商業銀行永和分行帳號00000000000號帳
    戶（下稱兆豐銀行帳戶）及華南商業銀行南勢角分行帳號
    000000000000號帳戶（下稱華南銀行帳戶）之存摺、提款卡
    出借予丁○○（另經臺灣臺北地方法院審理中）並告知密碼
    ，丁○○再於不詳時地將前開帳戶資料交予真實姓名年籍不
    詳、綽號「船長」之成年男子，供「船長」及其所屬詐欺集
    團成年成員使用前開帳戶。嗣「船長」及其所屬之詐欺集團
    成年成員即基於意圖為自己不法所有之犯意聯絡，（一）先
    於97年5月26日下午3時許，由集團內某姓名年籍不詳之成年
    成員在網路聊天室向乙○○佯稱願提供一夜情服務，但須先
    行匯款云云，致乙○○陷於錯誤，先後於97年5月26日晚間8
    時52分許轉帳新臺幣（下同）4000元、同日晚間11時58分許
    轉帳1萬元、97年5月27日凌晨2時6分許轉帳2萬9983元至被
    告丙○○前開萬泰銀行帳戶內。（二）另於97年5月26日晚
    間7時30分許，由集團內某姓名年籍不詳之成年成員在網路
    聊天室向甲○○佯稱願提供一夜情服務，但須先行確認身分
    云云，致甲○○陷於錯誤，先後於97年5月26日晚間7時39
    分許，轉帳3萬元、97年5月27日凌晨0時8分許轉帳2萬9983
    元至被告丙○○前開萬泰銀行帳戶內，及於97年5月27日凌
    晨3時54分許轉帳2萬774元至被告丙○○前開兆豐銀行帳戶
    內，因認被告丙○○涉犯刑法第339條第1項、第30條第1項
    之幫助詐欺取財罪嫌云云。
二、按犯罪事實應依證據認定之，無證據不得認定犯罪事實；不
    能證明被告犯罪或其行為不罰者，應諭知無罪之判決，刑事
    訴訟法第154條第2項、第301條第1項分別定有明文。又事實
    之認定，應憑證據，如未能發現相當證據，或證據不足以證
    明，自不能以推測或擬制之方法，以為裁判基礎。且認定犯
    罪事實所憑之證據，雖不以直接證據為限，間接證據亦包括
    在內；然而無論直接或間接證據，其為訴訟上之證明，須於
    通常一般之人均不致有所懷疑，而得確信其為真實之程度者
    ，始得據為有罪之認定，最高法院40年臺上字第86號及76年
    臺上字第4986號分別著有判例可資參照。再刑事訴訟法第
    161條已於91年2月8日修正公布，修正後同條第1項規定：檢
    察官就被告犯罪事實，應負舉證責任，並指出證明之方法。
    因此，檢察官對於起訴之犯罪事實，應負提出證據及說服之
    實質舉證責任。倘其所提出之證據，不足為被告有罪之積極
    證明，或其闡明之證明方法，無從說服法官以形成被告有罪
    之心證，基於無罪推定之原則，自應為被告無罪判決之諭知
    （最高法院92年臺上字第128號判例意旨參照）。
三、本件公訴人認被告丙○○涉有上開詐欺罪嫌，無非係以被告
    坦承曾將前開3帳戶借予丁○○使用等語，核與證人丁○○
    於警詢中證述情節相符，並經被害人甲○○、乙○○於警詢
    中指述被騙情節甚詳，復有彰化縣警察局和美分局中寮派出
    所受理刑事案件報案三聯單、受理詐騙帳戶通報警示簡便格
    式表、郵政自動櫃員機交易明細表3紙、萬泰商業銀行存款
    業務往來申請書、萬泰商業銀行台幣存摺對帳單、兆豐國際
    商業銀行存摺存款對帳單、兆豐國際商業銀行永和分行客戶
    歷史檔交易明細查詢表、第一銀行自動付款交易明細表2紙
    、京城銀行交易明細表、新竹縣政府警察局竹北分局新工派
    出所受理刑事案件報案三聯單、受理各類案件紀錄表、受理
    詐騙帳戶通報警示簡便格式表、內政部警政署反詐騙案件紀
    錄表、內政部警政署反詐騙諮詢專線紀錄表、165專線協請
    金融機構暫行圈存疑似詐欺款項通報單、金融機構聯防機制
    通報單及借據契約書等件可資為憑等為其論據。
四、訊據被告堅決否認有前開幫助詐欺犯行，辯稱：當初係因丁○○向伊表示要帶小姐需要帳戶使用，但因信用破產無法使
    用自己的帳戶，問伊有無暫時不用的帳戶可出借，伊才會將
    前開3帳戶交給丁○○使用等語。經查：
(一)丁○○係於97年5月間某日在不詳地點，將被告所有前開3帳
    戶之存摺、提款卡（包括密碼）交予「船長」，後「船長」
    及其所屬詐欺集團之成年成員分別透過網路聊天室詐騙被害
    人乙○○、甲○○，使其分別於前揭時地匯款至被告前開兆
    豐、萬泰銀行2帳戶內等情，業據被害人乙○○、甲○○於
    警詢中指訴歷歷，核與證人丁○○於警詢中證述情節相符，
    復有彰化縣警察局和美分局中寮派出所受理刑事案件報案三
    聯單、受理詐騙帳戶通報警示簡便格式表、郵政自動櫃員機
    交易明細表3紙、萬泰商業銀行存款業務往來申請書、萬泰
    商業銀行台幣存摺對帳單、兆豐國際商業銀行存摺存款對帳
    單、兆豐國際商業銀行永和分行客戶歷史檔交易明細查詢表
    、第一銀行自動付款交易明細表2紙、京城銀行交易明細表
    、新竹縣政府警察局竹北分局新工派出所受理刑事案件報案
    三聯單、受理各類案件紀錄表、受理詐騙帳戶通報警示簡便
    格式表、內政部警政署反詐騙案件紀錄表、內政部警政署反
    詐騙諮詢專線紀錄表、165專線協請金融機構暫行圈存疑似
    詐欺款項通報單、金融機構聯防機制通報單及借據契約書等
    件在卷可稽，足見被告申請之上開金融帳戶，其中兆豐、萬
    泰銀行之帳戶確實已供詐騙集團使用為詐騙乙○○、甲○○
    之匯款帳戶。然被告是否有幫助詐欺取財犯行，應另有積極
    證據證明，本院自難僅以被害人乙○○、甲○○遭詐欺集團
    詐騙而匯款至被告帳戶內，即認被告確實涉犯幫助詐欺取財
    罪嫌，合先敘明。
(二)被告於警詢、偵訊及本院均供稱：丁○○說要當經紀人帶小
    姐，需要帳戶作為小姐薪資轉帳使用，所以向伊借前開帳戶
    的存摺、提款卡等語，經核與證人丁○○於本院具結證稱：
    伊和「船長」認識10幾年，中間斷了聯繫，一直到96、97年
    時伊和「船長」巧遇才又繼續往來，97年3月時「船長」開
    始跟伊談要合夥經營經紀公司帶小姐，後來因「船長」向伊
    表示伊自己的帳戶有問題，為免麻煩，要求伊向他人借帳戶
    作為薪資轉帳之用，伊就到臺北市○○路356號被告店內向
    被告借帳戶，伊跟被告說要當經紀人帶小姐，但因為伊的信
    用破產，帳戶不能用，需要暫時借被告的帳戶作為小姐薪資
    轉帳用，而被告也知道伊信用破產的事，沒有再問就把帳戶
    交給伊等語相符，是被告將上開帳戶存摺等物交付證人丁○○一節，應可採信。被告既非直接將上開物品交付詐欺集團
    成員，則其是否能預見丁○○將前開帳戶資料交給「船長」
    後，「船長」用以遂行詐欺取財犯罪，而非薪資轉帳，即有
    所疑。
(三)起訴意旨認被告教育程度為大專畢業，且為心智正常之成年
    女子，應可預見需向他人收取帳戶者動機可疑等語。惟被告
    於本院審理中供稱：伊認識丁○○3年多，丁○○欠錢不是
    因為亂花錢，伊知道丁○○借錢是要還債，丁○○跟伊說帶
    小姐可以賺錢趕快還債，伊雖然不知道經紀人是否要用到別
    人的帳戶，但因丁○○信用破產，而且伊知道照行規來說，
    錢是匯到經紀人那裡，再由經紀人把錢給小姐，伊因為相信
    朋友才會出借前開帳戶，而且從頭到尾沒有拿到一毛錢，也
    不認識「船長」等語。而證人丁○○亦具結證稱：伊與被告
    認識3年多了，交情很好，被告知道伊之前在當小姐，也知
    道伊信用破產的事，而經營經紀公司的模式，薪水都要匯到
    經紀人的戶頭，扣除經紀人佣金後，再由經紀人親自交給小
    姐，所以需要很多帳戶，伊以前當小姐時的經紀人帶70幾個
    小姐，也需要10幾本帳戶等語。則被告既與丁○○為認識且
    來往數年之朋友關係，本具有一定之信賴關係，依證人丁○○前開證述，其當小姐時即知經紀公司經營模式需要多本帳
    戶對應不同小姐薪資，因而相信「船長」所言稱其提供帳戶
    無法使用需改用別人帳戶，即在事理之中，且被告既相信丁○○之言，出借前開帳戶供小姐薪資入帳之用，則交付金融
    卡供其領款之用，亦在事理之中，此與一般無信任關係，僅
    因需錢孔急而出售帳戶予陌生人或初識之人有異，自難以此
    認定被告將前開帳戶資料交付丁○○之際，主觀上即已預見
    丁○○將前開帳戶資料交予「船長」後，「船長」將用為本
    件詐欺取財之犯行。
(四)綜上所述，被告辯稱因信任朋友丁○○而將前開帳戶出借，
    並不知道會被拿去作為詐欺本件被害人使用等語，既非全無
    可採，復查無其他積極事證足認被告確有檢察官起訴之幫助
    詐欺取財犯行，揆諸首開說明，既不能證明被告犯罪，本於
    無罪推定原則，即應為被告無罪之諭知，以免冤抑。
五、臺灣臺北地方法院檢察署97年度偵字第25380號移送併辦意
    旨略以：被告丙○○可預見其將金融機構帳戶存摺及提款卡
    等資料提供予他人使用後，他人將可能藉由蒐集所得之金融
    機構帳戶存摺、提款卡等資料，遂行其詐欺取財犯罪之目的
    ，而其發生並不違背自己本意之情況下，竟基於幫助他人犯
    詐欺取財罪之不確定故意，於97年5月間某日，在臺北市○○路店內，將其所申辦萬泰銀行帳戶及兆豐銀行帳戶）之存
    摺、提款卡出借予丁○○並告知密碼，丁○○再於不詳時地
    將前開帳戶資料交予「船長」，供「船長」及其所屬詐欺集
    團成年成員使用前開帳戶。嗣「船長」及其所屬之詐欺集團
    成年成員即基於意圖為自己不法所有之犯意聯絡，（一）先
    於97年5月26日下午3時許，由集團內某姓名年籍不詳之成年
    成員在網路聊天室向乙○○佯稱願提供一夜情服務，但須先
    行匯款云云，致乙○○陷於錯誤，先後於97年5月26日晚間8
    時52分許轉帳4000元、同日晚間11時58分許轉帳1萬元、97
    年5月27日凌晨2時6分許轉帳2萬9983元至被告丙○○前開萬
    泰銀行帳戶內。（二）另於97年5月26日晚間7時30分許，由
    集團內某姓名年籍不詳之成年成員在網路聊天室向甲○○佯
    稱願提供一夜情服務，但須先行確認身分云云，致甲○○陷
    於錯誤，先後於97年5月26日晚間7時39分許，轉帳3萬元、
    97年5月27日凌晨0時8分許轉帳2萬9983元至被告丙○○前開
    萬泰銀行帳戶內，及於97年5月27日凌晨3時54分許轉帳2 萬
    774元至被告丙○○前開兆豐銀行帳戶內，因認被告丙○○
    涉犯刑法第339條第1項、第30條第1項之幫助詐欺取財罪嫌
    ，而與前揭經起訴部分為事實上同一關係，應與本案併予審
    理等語。惟查，被告經公訴人起訴之刑法第339條第1項之詐
    欺取財案件，業經本院認為被告犯罪嫌疑不足，而依法為無
    罪之諭知，則移送併辦部分即非屬本院之審判範圍，自應退
    由檢察官另行處理，附此敘明。
據上論斷，應依刑事訴訟法第301條第1項，判決如主文。
本案經檢察官張聖傳到庭執行職務。
中    華    民    國    98    年    2     月    2     日
                  刑事第五庭  審判長  法  官  周淡怡
                                      法  官  周莉菁
                                      法  官  蔡家瑜
以上正本證明與原本無異。
如不服本判決應於收受判決後10日內向本院提出上訴書狀，並應
敘述具體理由；其未敘述上訴理由者，應於上訴期間屆滿後20日
內向本院補提理由書（均須按他造當事人之人數附繕本）「切勿
逕送上級法院」。
告訴人或被害人對於判決如有不服具備理由請求檢察官上訴者，
其上訴期間之計算係以檢察官收受判決正本之日期為準。
中    華    民    國    98    年    2     月    2     日
                                      書記官 陳秀鳳


司法院資訊處製作；財團法人民間司法改革基金會備份。
